【裁判字號】    95,訴,1587
【裁判日期】    951229
【裁判案由】    所得稅
【裁判全文】
臺北高等行政法院裁定
                                      95年度訴字第1587號
原      告  甲○○
被      告  財政部臺北市國稅局
代  表  人  許虞哲（局長）住同上
訴訟代理人  乙○○
上列當事人間因所得稅法事件，原告不服財政部中華民國95年2
月24日台財訴字第09500009470 號（案號：第00000000號）訴願
決定，提起行政訴訟。本院裁定如下︰
    主  文
原告之訴駁回。
訴訟費用由原告負擔。
    理  由
一、按「原告之訴，有左列各款情形之一者，行政法院應以裁定
    駁回之。．．．十、起訴不合程式或不備其他要件者」，行
    政訴訟法第107 條第1 項第10款定有明文。次按「人民因中
    央或地方機關之違法行政處分，認為損害其權利或法律上之
    利益，經依訴願法提起訴願而不服其決定，或提起訴願逾3
    個月不為決定，或延長訴願決定期間逾2 個月不為決定者，
    得向高等行政法院提起撤銷訴訟」，為行政訴訟法第4 條第
    1 項所明定。是提起撤銷訴訟，須以經過訴願為其前提，其
    未經過訴願程序，遽行提起行政訴訟，自非法之所許。又「
    法人為法律上之獨立人格者，其與法人代表人之自然人，係
    各別之權利義務主體，不容混為一談」；「行政官署於受理
    訴願時，應先就程序上加以審核，合於法定程序者，方能進
    而為實體上之審理，其不合法定程序而無可補正者，即應予
    以駁回」，改制前行政法院50年判字第110 號及49年判字第
    1 號分別著有判例。
二、緣原告為捷創光電科技股份有限公司（下稱捷創公司）負責
    人，亦即所得稅法第89條所稱之扣繳義務人，該公司於民國
    （下同）90年間給付國外美商AOB Commerce Inc. 之監視伺
    服器系統技術移轉之支出美金120,000 元折合新臺幣（下同
    ）為4,178,400 元，未依同法第88條規定按給付額扣繳百分
    之20稅款，被告原核定遂依所得稅法第114 條第1 款規定，
    限期責令原告於92年7 月25日前，補繳應扣未扣稅款835,68
    0 元，並於繳納期限過後10日內至被告所轄南港稽徵所補報
    扣繳憑單，惟原告未於前述期限內辦理，被告原處分乃依所
    得稅法第114 條第1 款後段規定，按應扣未扣稅額處3 倍罰
    鍰為2,507,040 元。原告不服，申經被告復查結果，未獲變
    更，後由捷創公司提起訴願，遭決定不受理，旋提起本件訴
    訟。
三、經查，本件系爭稅款及罰鍰之受處分人及被告94年10月3 日
    財北國稅法字第0940206827號復查決定書所載之申請人均為
    原告，並非捷創公司，且因公司為法人組織，而法人為法律
    上之獨立人格，其與法人代表人之自然人，係各別之權利義
    務主體，此觀之首揭判例意旨自明，故由捷創公司提起訴願
    ，顯係當事人不適格，訴願決定以程序未合而為不受理決定
    ，並無違誤。原告主張訴願時以公司名義提出，乃程式不合
    ，訴願機關應命補正，乃未命補正即由程序上予以不受理之
    決定，自有違誤云云。惟查，訴願人如非訴願法第18條所列
    之人，即屬訴願人不適格，此非訴願法第62條之訴願書不合
    程式之情形，自非屬得補正之事項。原告所援引之最高行政
    法院89年判字第2637號判決，該事件乃公司負責人以自己本
    人之姓名填載於再訴願人欄位，惟署名則表明公司負責人之
    旨，故可認為係公司提出再訴願，而有程式不合之情事，應
    命補正。而本件訴願程序自始訴願人欄位及訴願人之簽署欄
    位，均為捷創公司及其代表人即原告；嗣後捷創公司補正理
    由書仍為相同之記載及簽署，顯係由捷創公司提起訴願，與
    前開最高行政法院判決之事實並不相同，自難援引為據。原
    告另主張捷創公司為利害關係人，得依訴願法第18條提起訴
    願，惟本件實體之爭議為創捷公司支付予國外美商A0B comm
    erce Inc. 之款項是否為中華民國來源所得，創捷公司僅是
    此項爭點所繫之事實當事人，難認原處分對其有何法律上之
    利害關係；再者，所得稅法整部法規係用以規範綜合所得稅
    及營利事業所得稅之課徵標的、方法、稅率、扣繳義務人及
    納稅義務人，以確保稅收明確及稅賦之公平。由本件原處分
    所依據之所得稅法第114 條規定，難認有保護非處分相對人
    之公司之意旨，故由規範保護理論，亦無由導出捷創公司為
    原處分之利害關係人。況捷創公司於訴願書中並未表明以利
    害關係人之身分提出訴願，其對於訴願不受理之決定，也未
    再提出訴訟，顯見其非以利害關係人提出訴願。原告上開主
    張均難成立。故原告本人提起本件訴訟，顯未踐行合法之訴
    願程序，揆諸首開說明，其起訴自難認為合法，應予駁回。
    又本件訴訟既不合法，其實體上之主張即無庸審酌，併此敘
    明。
四、依行政訴訟法第107 條第1 項第10款、第104 條、民事訴訟
    法第95條、第78條，裁定如主文。
中    華    民    國    95    年    12    月    29    日
                         第七庭審判長法  官  李  得  灶
                                     法  官  林  玫  君
                                     法  官  李  玉  卿
上為正本係照原本作成。
如不服本裁定，應於送達後10日內向本院提出抗告狀（須按他造
人數附繕本）。
中    華    民    國    95    年    12    月    29    日
                                     書記官  楊  怡  芳


司法院資訊處製作；財團法人民間司法改革基金會備份。
